【裁判字號】    90,台上,920
【裁判日期】    900222
【裁判案由】    違反著作權法
【裁判全文】
最高法院刑事判決                                  九十年度台上字第九二○號
    上  訴  人  詮隆體育服裝有限公司
    兼右代表人  甲○○
右上訴人等因違反著作權法案件，不服台灣高等法院中華民國八十七年七月十七日第
二審判決（八十七年度上訴字第二二七八號，起訴案號：台灣板橋地方法院檢察署八
十六年度偵字第一三七四五號），提起上訴，本院判決如左：
    主  文
原判決關於甲○○部分撤銷，發回台灣高等法院。
其他上訴駁回。
    理  由
一、撤銷發回部分（即甲○○部分）：
本件原判決認定上訴人甲○○係設在台北縣樹林市鎮○街二六九巷二十九弄八號之詮
隆體育服裝有限公司（下稱詮隆公司）負責人，從事各種運動服裝、團體制服、成衣
之製造加工買賣業務，明知如原判決附圖所示之「幻象圖（八）」之圖案係告訴人冠
林服裝企業有限公司（下稱冠林公司）享有美術著作財產權之美術著作，於民國八十
六年四月三十日代表詮隆公司參加桃園縣警察局所舉辦之標購八十六年度常訓服公開
招標時，以新台幣（下同）一百八十七萬八千七百元之標價投標而得標，依約須製作
二四四五套交付與桃園縣警察局，竟意圖營利，並基於概括之犯意，未經美術著作權
人冠林公司之同意或授權重製，自八十六年五月初起至同年六月下旬止，連續多次在
上開詮隆公司所在地，擅自以重製上開圖案之方法，印製在其製作之常訓服長袖外套
上，復將印製有同樣圖案之長袖外套二四四五件連同常訓服中之短袖上衣、長褲，一
併交付與桃園縣警察局，及將印製有該圖案之長袖外套印製於目錄上分送各體育用品
經銷商，以此方法侵害告訴人冠林公司之美術著作財產權。並扣有上訴人所重製，其
上印製有「幻象圖（八）」圖案之長袖外套一件等情。因而撤銷第一審關於上訴人甲
○○部分之科刑判決，改判仍論處上訴人甲○○法人之代表人，因執行業務連續意圖
銷售而擅自以重製之方法侵害他人之著作財產權罪刑，固非無見。
惟查(一)、按著作權法所稱之著作，係指屬於文學、科學、藝術或其他學術範圍之創作
，著作權法第三條第一項第一款定有明文。是必具有原創性之人類精神上創作，且達
足以表現作者之個性及獨特性之程度者，始享有著作權，而受著作權法之保護。又內
政部受理著作權登記，係依申請人之申報，不作實質審查，登記事項如發生司法爭執
，應由當事人自負舉證責任，並由司法機關依著作權法及具體個案調查事實認定之，
是登記僅為存證之性質，非為原創性著作之證明。卷查上訴人甲○○否認告訴人公司
之上開圖案具有原創性，原判決理由僅謂：如原判決附圖所示之「幻象圖（八）」之
圖案係告訴人冠林公司享有美術著作財產權之美術著作，有內政部著作權登記簿謄本
及圖各一紙在卷可稽，並經該美術著作設計者陳麗娟於第一審到庭結證明確，復有著
作財產權讓與證明書影本一紙在卷可查云云。而未就告訴人所稱之圖案是否具有原創
性，而為著作權所保障之著作，加以詳細論究，已有判決理由不備之違法。(二)、有罪
判決書之事實一欄，為判斷其適用法律當否之準據，法院應將依職權認定與論罪科刑
有關之事實，翔實記載，然後於理由內逐一說明其憑以認定之證據，並使事實認定與
理由說明，互相適合，方為合法。倘事實認定與理由說明，不相一致，或事實與理由
之記載，前後齟齬，按諸刑事訴訟法第三百七十九條第十四款後段規定，均屬判決理
由矛盾之當然違背法令。原判決事實認定上訴人甲○○之詮隆公司重製印製告訴人享
有著作權圖案之長袖外套有二四四五件，惟於理由欄內又謂其重製之長袖外套不止二
四四五件（見原判決第六頁），事實認定與理由說明，不相一致，自有判決理由矛盾
之違誤。(三)、著作權法第八十七條規定，有左列情形之一者，除本法另有規定外，視
為侵害著作權或製版權。自係補充規定之立法條文，如已有特別明文規定者，即應優
先適用，而無再適用補充條款之餘地。且該條第二款規定：「明知為侵害著作權或製
版權之物而散布或意圖散布而陳列或持有或意圖營利而交付」，應係指明知他人重製
之著作而為之者而言，原判決既認定上訴人甲○○意圖銷售而重製他人著作，且所重
製之著作，已銷售予桃園縣警察局，則所為銷售行為應為重製行為所吸收，無再適用
同法第九十三條第三款以第八十七條第二款方法侵害他人著作權之餘地，乃原判決復
論以該罪，尤難謂無判決適用法則不當之違背法令。以上或為上訴意旨所指摘，或為
本院得依職權調查之事項，應認原判決關於上訴人甲○○部分有發回更審之原因。
二、駁回部分（即詮隆公司部分）：
按刑事訴訟法第三百七十六條所列各罪之案件，經第二審判決者，不得上訴於第三審
法院，法有明文。本件詮隆公司部分，原審認詮隆公司係法人，犯著作權法第一百零
一條第一項之罪，該罪係專科罰金，核屬刑事訴訟法第三百七十六條第一款之案件。
依首開說明，既經第二審判決，自不得上訴於第三審法院，上訴人竟復提起上訴，顯
為法所不許，應予駁回。
據上論結，應依刑事訴訟法第三百九十七條、第四百零一條、第三百九十五條前段，
判決如主文。
中      華      民      國     九十     年      二      月    二十二    日
                              最高法院刑事第三庭
                                  審判長法官  陳  錫  奎
                                        法官  劉  敬  一
                                        法官  洪  清  江
                                        法官  李  伯  道
                                        法官  呂  丹  玉
      右正本證明與原本無異
                                              書  記  官
中      華      民      國     九十     年      三      月      一      日


司法院資訊處製作；財團法人民間司法改革基金會備份。
